臺灣士林地方法院民事簡易判決
                                    111年度士簡字第964號
原      告  遠東國際商業銀行股份有限公司


法定代理人  侯金英  



訴訟代理人  王誌鋒  

            周季楓  

被      告  呂玉秀  
            葉昀蓉  
            葉鈐薰  

上列當事人間代位分割遺產事件，本院於民國111年8月10日言詞
辯論終結，本院判決如下：
    主  文
原告之訴駁回。
訴訟費用新臺幣肆仟玖佰陸拾元由原告負擔。　　
    事實及理由要領
一、按因不動產之物權或其分割或經界涉訟者，專屬不動產所在
    地之法院管轄，民事訴訟法第10條第1項定有明文。本件原
    告依民法第242條及第1164條之規定起訴，代位被告葉韋廷
    請求分割臺北市○○區○○段○○段000○號建物、615建號建物（
    下稱系爭建物），係在本院轄區，核屬上開規定「因不動產
    分割涉訟」之情形，本院自有管轄權。次按，原告於判決確
    定前，得撤回訴之全部或一部，民事訴訟法第262條第1項前
    段定有明文；又請求分割遺產之訴，其訴訟標的對於全體共
    有人（即繼承人）必須合一確定，雖屬固有必要共同訴訟，
    原應由同意分割之繼承人起訴，並以反對分割之其他繼承人
    全體為共同被告，當事人適格始無欠缺，惟債權人基於民法
    第242條規定，乃代位行使債務人之權利，自無再以被代位
    人（即債務人）列為共同被告之餘地，是本件原告以債權人
    之地位，代位債務人葉韋廷提起本件分割遺產訴訟，嗣經訴
    訟代理人於民國111年8月10日當庭撤回葉韋廷部分，並改列
    其為被代位人，於法並無不合。又按，訴狀送達後，原告不
    得將原訴變更或追加他訴；但請求之基礎事實同一、擴張或
    減縮應受判決事項之聲明者，不在此限，民事訴訟法第255
    條第1項但書第2款、第3款定有明文。又依同法第436條第2
    項之規定，前揭規定於簡易訴訟程序亦適用之。查原告起訴
    時訴之聲明為：「就被告葉韋廷等所公同共有如附表所示之
    不動產，按共有人應有部分予以裁判分割。」，嗣於訴訟程
    序進行中，原告撤回對被代位人葉韋廷之起訴，並變更訴之
    聲明為：「就被代位人葉韋廷與被告等所公同共有如附表所
    示之不動產，按應繼分比例分割為分別共有。」，核其上開
    變更請求部分，應屬減縮應受判決事項之聲明，揆諸前揭之
    規定，應予准許。又被告呂玉秀、葉昀蓉均經合法通知，未
    於言詞辯論期日到場，且無民事訴訟法第386條所列各款情
    事，爰依原告之聲請，由其一造辯論而為判決。
二、原告起訴主張：被代位人葉韋廷尚積欠原告⑴新臺幣（下同
    ）189840元及自民國107年3月14日起至清償日止，按年息百
    分之3.6計算之利息，暨自107年4月15日起至清償日止，其
    逾期在6個月以內者，按上開利率百分之10，逾期超過6個月
    者，按上開利率百分之20計算之違約金，每次違約連續收取
    期數以9期為限。⑵151377元及自107年2月21日起至清償日止
    ，按年息百分之3.6計算之利息，暨自107年3月22日起至清
    償日止，其逾期在6個月以內者，按上開利率百分之10，逾
    期超過6個月者，按上開利率百分之20計算之違約金，每次
    違約連續收取期數以9期為限，此有本院110年度司促字第13
    997號支付命令及確定證明書在案，而被繼承人葉鍊鑫死亡
    後，被代位人葉韋廷及被告等人為其繼承人，且均未拋棄繼
    承，被代位人葉韋廷及被告等人於104年6月8日因繼承取得
    原為被繼承人葉鍊鑫所有之系爭建物，迄今仍公同共有，均
    未辦理分割遺產，顯有怠於行使其權利之情形，原告為保全
    債權，爰依民法第242條及第1164條之規定，代位葉韋廷提
    起本件訴訟，並聲明被代位人葉韋廷與被告等公同共有之系
    爭建物，應按應繼分比例分割為分別共有。
三、得心證之理由:
  ㈠原告主張其為被代位人葉韋廷之債權人，被代位人葉韋廷及
    被告等人因繼承被繼承人葉鍊鑫之遺產而登記為系爭建物之
    公同共有人之事實，業據其提出與其所述相符之本院110年
    度司促字第13997號支付命令、民事支付命令聲請狀、本院
    支付命令確定證明書、建物登記第二類謄本等影本為證，並
    有本院依職權調取之土地建物查詢資料、遺產稅申報書、遺
    產稅案件申報委任書、繼承系統表等件在卷可稽，且有本院
    家事庭函文在卷可參，復為被告葉鈐薰所不爭執，而被告呂
    玉秀、葉昀蓉經合法通知無正當理由未到場，亦未提出書狀
    為任何具體的聲明及陳述，是此部分之事實，應堪信為真實
    。
  ㈡按繼承人有數人時，在分割遺產前，各共有人對於遺產全部
    ，為公同共有；又繼承人得隨時請求分割遺產。但法律另有
    規定或契約另有訂定者，不在此限，民法第1151條、第1164
    條分別定有明文。又民法第1164條所定之遺產分割，係以遺
    產為一體，整個的為分割，而非以遺產中個個財產之分割為
    對象，亦即遺產分割之目的在遺產公同共有關係全部之廢止
    ，而非個個財產公同共有關係之消滅，是依民法第1164條規
    定訴請分割遺產，除非依民法第828條、第829條規定，經全
    體公同共有人同意，僅就特定財產為分割，否則依法自應以
    全部遺產為分割對象（最高法院88年台上字第2837號民事裁
    判意旨參照）。
  ㈢查本件原告起訴代位請求分割被代位人與被告3人繼承之遺產
    ，依卷附之土地登記第二類謄本所示，被代位人葉韋廷及被
    告3人均係因繼承而公同共有系爭建物，足見系爭建物尚未
    為遺產之分割；然被繼承人葉鍊鑫所遺之財產，除系爭建物
    外，尚有有限責任台北市第六計程車運輸合作社之股票1張
    ，此有財政部臺北國稅局111年7月22日財北國稅資字第1110
    021266號函文所附遺產稅申報書在卷可稽，而系爭建物既係
    基於繼承所生之公同共有關係，自須就其他繼承之遺產一併
    為分割之請求。而原告於閱覽本院所查得前開遺產資料後，
    具體陳報表明僅就系爭建物代位請求分割遺產，且原告迄今
    並未提出經全體公同共有人同意僅就系爭建物為分割之資料
    以供本院審酌，則依前揭之說明，原告依上開法律關係，代
    位被代位人葉韋廷請求分割系爭建物，自屬無據，應予駁回
    。
四、本件事證已臻明確，兩造其餘攻擊防禦方法及舉證，經核與
    判決結果不生影響，無逐一論列之必要，併予敘明。　
五、本件係就民事訴訟法第427條第1項適用簡易程序所為原告敗
    訴之判決，並依同法第78條之規定職權確定訴訟費用額為49
    60元（第一審裁判費），應由原告負擔。
中　　華　　民　　國　　111 　年　　8 　　月　　24　　日
                  士林簡易庭  法  官  黃雅君
　　　　　　　　　
以上正本係照原本作成。　　　　　　
如不服本判決，應於判決送達後20日內，向本院提出上訴狀並應
記載上訴理由，如於本判決宣示後送達前提起上訴者，應於判決
送達後20日內補提上訴理由書（須附繕本）。
中　　華　　民　　國　　111 　年　　8 　　月　　24　　日
                              書記官  吳俊明
　　　　　　　　　　　　　　　
附表
 不動產座落 面積 （m²） 持分 1 臺北市○○區○○段○○段000○號 60.74 公同共有5分之1 2 臺北市○○區○○段○○段000○號 70.79 公同共有5分之1